【裁判字號】    97,交抗,274
【裁判日期】    970306
【裁判案由】    違反道路交通管理處罰條例
【裁判全文】
臺灣高等法院交通事件裁定             97年度交抗字第274號
抗  告  人
即受處分人  甲○○
上列抗告人因違反道路交通管理處罰條例案件，不服臺灣新竹地
方法院97年度交聲字第51號，中華民國97年1 月31日裁定，提起
抗告，本院裁定如下：
    主  文
抗告駁回。
    理  由
一、原處分意旨略以：抗告人即受處分人甲○○於民國（下同）
    96年10月12日上午8時3分許，駕駛車號2398-FU 號自用小客
    車，行經設有燈光號誌管制之新竹市○○路○段、延平路1段
    路口時，未遵守道路交通號誌之指示闖紅燈，經新竹市警察
    局交通警察大隊設置於該路口之闖紅燈兼自動測速照相設備
    拍攝2 張採證照片，而由新竹市警察局交通分隊員警張根培
    逕行掣單舉發，經將舉發通知單送達予受處分人，受處分人
    於96年12月17日應到案日期前向原處分機關提出申訴，經原
    處分機關請舉發單位即新竹市警察局調查結果，仍認受處分
    人確有前述違規行為，原處分機關乃依道路交通管理處罰條
    例第53條第1項、第63條第1項第3 款之規定及違反道路交通
    管理事件統一裁罰基準及處理細則第44條第1 項暨違反道路
    交通管理事件統一裁罰基準表之規定，於96年12月27日從輕
    裁處受處分人罰鍰新台幣（下同）2,700 元，並依同條例第
    63條第1項第3款規定併予記違規點數3點。
二、原裁定意旨略以：受處分人甲○○駕駛之車號2398-FU 號自
    用小客車行經新竹市○○路○段、延平路1段路口前時，行車
    管制號誌已轉換成紅燈1.5 秒，其未依規定煞車而越過停止
    線，並於轉換為紅燈2.5 秒時繼續以時速31公里速度行駛至
    行人穿越道等情，有採證照片2 張可憑。新竹市警察局亦於
    96年12月6日以竹市警交字第0960047374 號函覆：「本案經
    查採證相片違規車輛為第2車道無訛，該第1張採證相片顯示
    ，該車係於紅燈亮後1.5秒超越停止線，第2張採證相片仍於
    紅燈亮後2.5 秒超越停止線，以時速31公里有持續行駛行為
    （依據交通部82年4月22日交路82字第00981號函核定規定：
    車輛面對圓形紅燈時仍逕予穿越路口至銜接路段，含左轉、
    直行、迴轉即視為闖紅燈之行為），違規事實十分明確」。
    是以受處分人於96年10月12日上午8時3分許，駕駛車號2398
    -FU號自用小客車，行經設有燈光號誌管制之新竹市○○路○
    段、延平路1 段路口時，依採證相片所示，其所駕駛之車輛
    雖適值行經行人穿越道而尚未進入路口，惟該車輛已超越停
    止線甚明，依前開道路交通標誌標線號誌設置規則第206 條
    第5款第1目之 規定，受處分人所為自屬闖紅燈行為。從而，
    受處分人確有在前揭時地行經有燈光號誌管制之交岔路口闖
    紅燈之違規行為，原處分機關依道路交通管理處罰條例第53
    條第1項、第63條第1項第3 款及違反道路交通管理事件統一
    裁罰基準表之規定，裁處受處分人罰鍰2,700 元，並予記違
    規點數3 點，核無違誤，受處分人之異議為無理由，應予駁
    回等語。
三、抗告意旨略以：抗告人之車輛僅有闖黃燈穿越路口（白色停
    止線），應只違反道路交通管理處罰條例第60條第2項第3款
    之不遵守道路交通標線之指示，並無於紅燈時仍開車至銜接
    路段，而有闖紅燈之事實，交通隊不能僅以2 張採證照片即
    謂抗告人有以時速31公里之速度持續行駛，應拿出後續3 連
    拍以上之照片來證明其舉發是正確的。且抗告人對第1 張採
    證照片時速31公里並無異議，但對於交通隊將該時速指為第
    2 張採證照片持續行駛之指述，抗告人無法接受，抗告人以
    2 張照片為證據，換算出平均時速約7.2 公里之事實，主要
    在說明抗告人在這1 秒內，確實有深踩煞車，煞停車輛之意
    圖明顯，從第2 張照片亦可看到有輛轎車在抗告人車後煞停
    ，亦可看出抗告人係為避開後車衝撞之危險才不得已有超越
    停止線之違規云云。
四、按駕駛人駕駛汽車，應遵守道路交通標誌、標線、號誌之指
    示，道路交通安全規則第90條前段定有明文。又道路交通標
    誌標線號誌設置規則第206條第5款第1 目規定「圓形紅燈」
    之行車管制號誌係表示禁止車輛通行，並不得超越停止線或
    進入路口。如汽車駕駛人，行經有燈光號誌管制之交岔路口
    闖紅燈者，處1,800元以上5,400元以下罰鍰，道路交通管理
    處罰條例第53條第1 項定有明文；且汽車駕駛人駕駛汽車違
    反道路交通管理處罰條例第53條規定者，除應依該條所規定
    之罰鍰處罰外，並應予記違規點數3 點，道路交通管理處罰
    條例第63條第1項第3款亦定有明文。再行為人如係駕駛小型
    車闖紅燈行駛，而在舉發通知單上所載之應到案日期前聽候
    裁決，經主管機關調查後仍認定其有上開違規行為者，依違
    反道路交通管理事件統一裁罰基準及處理細則第44條第1 項
    及違反道路交通管理事件統一裁罰基準表之規定，需對該行
    為人處以2,700元之罰鍰，並記違規點數3點。
五、經查：
  (一)裝設於新竹市○○路○段、延平路1段路口之闖紅燈兼自動測
    速照相設備，係採用地面感應線圈測知所行駛之車道別，且
    以感應線圈之間距測得違規車輛當時所行駛之速度，並依行
    車管制號誌轉換成紅燈後始啟動照相設備。本件抗告人駕駛
    車號2398-FU號自用小客車行經新竹市○○路○段、延平路1
    段路口前時，行車管制號誌已轉換成紅燈1.5 秒，其未依規
    定煞車而越過停止線，並於轉換為紅燈2.5 秒時繼續以時速
    31公里速度行駛至行人穿越道等情，除有採證照片2 張可憑
    外，並有新竹市警察局96年11月1日竹市警交字第E00000000
    號舉發違反道路交通管理事件通知單、交通部公路總局新竹
    區監理所96年12月27日竹監自字第裁50-E00000000號違反道
    路交通管理事件裁決書、新竹市警察局96年12月6 日竹市警
    交字第0960047374號函各1紙在卷可稽。
  (二)而抗告人所駕駛之車輛係於行車管制號誌已轉換成紅燈1.5
    秒時，才闖越紅燈越過停止線等情，除經新竹市警察局96年
    12月6 日竹市警交字第0960047374號函記載明確外，觀之採
    證照片所示亦明，抗告意旨先稱其係闖黃燈穿越路口云云，
    顯非事實，自無從採信。抗告人復辯稱，其當時車輛之時速
    ，經計算僅7.2 公里，煞停車輛之意圖十分明顯云云，然觀
    諸第一張採證照片所示，抗告人所駕之車輛後輪超越白色停
    止線，而於機車停等區白線後方，前輪亦未超越業已塗銷之
    行人穿越道，而抗告人該型車輛長度約在4.53公尺，業經本
    院依職權查明，是見諸第二張採證照片所示，該車之後輪業
    己超越前指塗銷之行人穿越道約莫三分之一處，是依後車輪
    行駛路徑推估，抗告人所駕之車輛在一秒鐘內往前行進超過
    1.5 個車身之長度，換算成行車距離，約為6.79公尺，是抗
    告人抗告稱其行車速度僅7.2 公尺，然屬無稽，再者車輛行
    進速度所涉外在人為控制變化因素甚多，不能排除抗告人駕
    車在路口遭遇闖紅燈兼自動測速照相設備時有立即深踩煞車
    以減低瞬間時速之可能，自不能以前開抗告人所為推論方法
    估算遭該自動測速照相設備拍照當時之車速若干；且抗告人
    以比較前後2 張照片之時間及車行進距離，換算成約莫時速
    7.2 公里之方法，其計算方式乃以個人推論，非但有欠精準
    ，且與照片所示之情狀不符，顯有誤謬，已如前述，故抗告
    人辯稱其當時時速約莫7.2 公里，顯係在煞停車輛云云，自
    不足採信。況依採證相片所示，抗告人已於行車管制號誌已
    轉換成紅燈1.5 秒後穿越停止線，並行駛至行人穿越道，雖
    尚未進入路口，惟該車輛前輪已超越停止線甚明，再下一秒
    鐘已見抗告人全車越超停止線，依前開道路交通標誌標線號
    誌設置規則第206條第5款第1 目之規定，抗告人所為自屬闖
    紅燈行為，抗告人辯稱其並無闖紅燈云云，尚難採信。
  (三)至抗告人另稱從第2 張採證照片可看出抗告人車後有輛轎車
    ，可看出抗告人係為避開後車衝撞之危險才違規云云，惟按
    行車管制號誌之「圓形紅燈」，其顯示之意義乃係表示禁止
    通行，不得超越停止線或進入路口，其在燈號變換前尚有黃
    燈號誌可供緩衝，若抗告人行車速度在法定速限之內，且確
    實注意燈光號誌，當可安全停車，自不可能會有抗告人所指
    為避免後方車輛追撞，而超越停止線，並以此逃避遵守道路
    交通號誌指示之義務，且從採證照片觀之被告之第三剎車燈
    有亮起，苟為避免後車追撞，本應加速前行，何以剎車減速
    ，顯見抗告人所指為避開後車衝撞始違規之語，應係臨訟虛
    擬不足採信，是抗告人泛言所陳，無證據足資證明抗告人所
    言屬實，自難僅以此為抗告人未有闖紅燈行為之有利證明。
  (四)綜上，本件抗告人確有在前揭時地行經有燈光號誌管制之交
    岔路口闖紅燈之違規行為，原處分機關依道路交通管理處罰
    條例第53條第1 項、第63條第1項第3款及違反道路交通管理
    事件統一裁罰基準表之規定，裁處受處分人罰鍰2,700 元，
    並予記違規點數3 點，核無違誤。原審法院據此駁回抗告人
    之聲明異議，於法亦無不合。本件抗告人抗告意旨仍執陳詞
    ，指摘原審裁定不當，所辯均無可採，其抗告核無理由，應
    予駁回。
據上論結，應依道路交通管理處罰條例第89條，道路交通案件處
理辦法第26條，刑事訴訟法第412條，裁定如主文。
中    華    民    國    97    年    3     月    6     日
                  刑事第十五庭審判長法  官  吳昭瑩
                                    法  官  李正紀
                                    法  官  李釱任
以上正本證明與原本無異。
不得再抗告。
                                    書記官  洪秋帆
中    華    民    國    97    年    3     月    10    日


司法院資訊處製作；財團法人民間司法改革基金會備份。
